【裁判字號】    96,易,3908
【裁判日期】    970630
【裁判案由】    詐欺
【裁判全文】
臺灣高雄地方法院刑事判決              96年度易字第3908號
公  訴  人  臺灣高雄地方法院檢察署檢察官
被      告  丙○○
上列被告因詐欺案件，經檢察官提起公訴（96年度偵字第29973號
），本院判決如下：
    主  文
丙○○犯幫助詐欺取財罪，處有期徒刑肆月，減為有期徒刑貳月
，如易科罰金，以新台幣壹仟元折算壹日。
    事  實
一、丙○○明知社會上詐騙案件層出不窮，詐欺集團多利用電話
    轉接或人頭電話之方式蒐購人頭帳戶或聯繫詐欺對象，以逃
    避追緝，並可預見將自己申辦之行動電話門號提供他人使用
    ，可能幫助他人從事財產犯罪，竟仍基於幫助他人詐欺取財
    之未必故意，於民國95年7 月30日至同年8 月10日間之某日
    ，在不詳地點，將自己申請之遠傳電信股份有限公司（下稱
    遠傳電信公司）易付卡行動電話門號0000000000號之SIM 卡
    ，交付予真實姓名、年籍不詳之詐欺犯罪集團成員使用。嗣
    該犯罪集團成員即利用丙○○上揭行動電話門號與乙○○（
    業經審結）聯繫購買金融帳戶存摺事宜，乙○○並於95年8
    月25日15、16時許（起訴書誤載為96年），在桃園縣中壢市
    ○○路與興新街交岔口之7-11超商前，將其所有之台北富邦
    商業銀行北中壢分行帳戶帳號：000000000000號之存摺、提
    款卡與密碼，交付予該詐欺犯罪集團成員，而該犯罪集團成
    員即基於意圖為自己不法所有之詐欺取財犯意，在網際網路
    上，以遊戲帳號「愛之初」之名義，佯稱欲出售「天堂」線
    上遊戲之天幣，致甲○○因此陷於錯誤，與之聯絡買賣天幣
    事宜，並依該詐欺犯罪集團成員之指示，分別於95年9 月3
    日（起訴書誤載為96年）凌晨零時4 分許及3 時41分許，前
    往台北富邦銀行設於高雄縣鳳山市之自動提款機（地點- 提
    款機代號：000-0000號）以現金存款方式分別存款新臺幣（
    下同）8,000 元、10,000元至乙○○所有之上揭銀行帳戶，
    並即遭提領一空，嗣經甲○○事後查證始知受騙，而報警查
    悉上情。
二、案經高雄縣政府警察局報請台灣高雄地方法院檢察署檢察官
    偵查起訴。
    理  由
一、程序部分：
  (一)按不起訴處分已確定或緩起訴處分期滿未經撤銷者，非有左
    列情形之一，不得對於同一案件再行起訴：一、發現新事實
    或新證據者。二、有第420 條第1 項第1 款、第2 款、第4
    款或第5 款所定得為再審原因之情形者，刑事訴訟法第260
    條定有明文。而所謂之同一案件，係指同一訴訟物體，即被
    告與犯罪事實均屬相同者而言，本案被告丙○○因涉嫌提供
    行動電話號碼0000000000號門號之易付卡予詐騙集團成員使
    用，使該成員於95年8 月以該行動電話門號向案外人黃聖智
    收購金融帳戶詐騙他人，而涉犯幫助詐欺取財犯行乙案，前
    經台灣嘉義地方法院檢察署檢察官以96年度偵字第1525號為
    不起訴處分確定，有該不起訴處分書1 份在卷可參，惟幫助
    犯係從屬於正犯而成立，以正犯已經犯罪為要件，故幫助犯
    並非其幫助行為一經完成，即成立犯罪，必其幫助行為或其
    影響力持續至正犯實施犯罪始行成立，而詐欺集團使用上開
    門號用以分別收購案外人黃聖智及證人乙○○之金融帳戶，
    並進而分別使用渠等之帳戶詐騙不同被害人匯款之詐騙行為
    並不相同，亦即正犯之犯罪事實並不相同，則縱被告於此僅
    有一次提供上開行動電話門號之幫助行為，然因其所附隨之
    正犯之犯罪事實並不相同，即非屬事實上同一之案件，自非
    前揭法條所規定之範疇，是檢察官提起本件公訴即無違反再
    行起訴之限制而為本院所得審理，合先敘明。
  (二)本判決所引用之證據資料（詳後引證據），其中傳聞證據部
    分，縱無刑事訴訟法第159 條之1 至第159 條之4 或其他規
    定之傳聞證據例外情形，亦因檢察官、被告或同意可作為證
    據使用，或未聲明異議，依刑事訴訟法第159 條之5 第1 項
    、第2 項之規定，本院審酌該證據作成之情況，認為適當，
    應得為證據。
二、實體部分：
  (一)訊據被告固坦承曾向遠傳電信公司申辦門號0000000000號之
    易付卡行動電話，惟矢口否認有何幫助詐欺取財犯行，辯稱
    ：伊當時另有同時申請台灣大哥大股份有限公司（下稱台灣
    大哥大公司）之易付卡門號，上開門號與台灣大哥大公司之
    門號分別由伊自己及伊女友使用，詎於辦理後約一星期，二
    張易付卡門號與所放置之手機一同遺失，因易付卡金額用完
    後或6 個月內未繼續儲值，門號即會遭取消，故伊當時並未
    立即申報遺失，伊並不知情該門號遭詐騙集團使用云云。經
    查：
  1.按被告於95年7 月30日向遠傳電信公司申辦門號0000000000
    號之易付卡行動電話，嗣證人即同案被告乙○○透過報紙廣
    告所刊登之上開門號，與持用該門號之人聯繫後，即於上揭
    時、地，將其所有之台北富邦商業銀行北中壢分行帳戶帳號
    ：000000000000號之存摺、提款卡與密碼，交付予真實姓名
    、年籍不詳之詐欺集團成員使用，嗣該人及其所屬之詐欺集
    團成員即在網際網路上，以遊戲帳號「愛之初」之名義，佯
    稱欲出售「天堂」線上遊戲之天幣，使證人即被害人甲○○
    陷於錯誤，與之聯絡買賣天幣事宜，並依該員之指示，分別
    於95年9 月3 日凌晨零時4 分許及3 時41分許，以現金存款
    方式分別存款8,000 元、10,000元至同案被告乙○○所有之
    上揭銀行帳戶，並即遭提領一空等情，有證人乙○○於警詢
    、本院審理中，及證人甲○○於警詢中證述此部分相關情節
    大致相符，並有遠傳電信公司易付卡客戶資料卡1 份、台北
    富邦銀行自動提款機交易收據2 張、台北富邦商業銀行北中
    壢分行95年10月12日北富銀北中壢字第9500000341號函暨附
    件1 份在卷可參，證人乙○○因提供上開金融帳戶幫助詐欺
    之犯行亦經台灣彰化地方法院以96年度簡字第227 號判決有
    罪確定在案，有裁判書查詢資料1 份附卷可參，是被告申辦
    之上開門號確已遭詐騙集團用於蒐購人頭帳戶使用之事實，
    應堪認定。
  2.次按，被告於95年12月6 日警詢中供稱：上開門號在95年8
    月份左右，在桃園縣，伊騎機車返回家中時，回到家中才發
    現該門號及手機遺失，伊沒有向警方報案，但在95年9 月中
    或月底，有以電話向遠傳電信公司客服人員掛失電話等語（
    嘉義縣警察局民雄分局嘉民警偵字第0960090388號卷第11頁
    ）、96年9 月13日警詢中供稱：上開門號伊辦好約2 、3 日
    就遺失，伊是單買儲值卡300 元，可使用期限為6 個月，伊
    當時並沒有報案，因為伊以為易付卡於6 個月之後未繳費，
    電信公司即會取消門號等語（高雄縣政府警察局高縣警刑科
    字第0960085862號卷第9 頁）、本院97年1 月14日準備程序
    中供稱：伊在95年7 月份回家路上，在桃園縣平鎮○○路將
    手機連SIM 卡一併掉在路上，伊回家後才發現，因為是易付
    卡，所以伊沒有去辦理遺失，也沒有去警局報案，過1 、2
    個月後伊打電話去遠傳公司要辦理遺失，該公司人員告訴伊
    該門號已遭警方列管等語（本院卷第8 頁背面）、97年3 月
    3 日準備程序中供稱：當時伊因為積欠月租費，無法辦理正
    常月租費門號，伊就同時申辦遠傳電信公司與台灣大哥大公
    司的易付卡門號，並在辦理當天將其中一張易付卡交給伊女
    友使用，辦理門號後約一星期左右，上開門號連同手機，及
    伊交給女友的門號及手機都一起遺失，伊沒有報遺失，卡片
    掉3 、4 個月之後，伊有再去辦遠傳的易付卡等語（本院卷
    第20頁），其就上開門號之SIM 卡遺失時間，及事後有無至
    遠傳公司申報遺失等情，前後所述並不一致，且上開000000
    0000號之易付卡行動電話門號於95年7 月30日開戶時係儲值
    50元，並非被告所指之300 元，此有遠傳電信公司97年5 月
    20日遠傳（企營）字第09710407327 號函暨附件1 份在卷可
    稽（本院卷第41、42頁），是被告就此所述與事實亦有不符
    。又上開門號於95年7 月30日開戶後除原有之50元儲值金外
    ，另於同年8 月10、15、23、24、31日，分別儲值300 元、
    1,000 元、300 元、1,000 元、300 元，同年9 月1 日儲值
    300 元，同年月2 日連續三次各儲值300 元，同年月4 、9
    日各儲值300 元，同年月5 日二次各儲值300 元、500 元，
    有上開函文附卷可參（本院卷第41、42頁），而被告於本院
    審理中自承上開門號尚未儲值過就不見了等語（本院卷第59
    頁），顯見上開門號於95年8 、9 月份所為之儲值行為應均
    非被告所為，而本件上開門號乃為詐欺集團刊登在報紙廣告
    上用以蒐購帳戶，已如前述，則上開門號若係該集團成員拾
    得或竊得者，在其無法確認原持有門號者是否會辦理掛失停
    用手續之情況下，豈會直接以該門號為聯絡方式對外刊登於
    報紙廣告上，而無懼其於刊登廣告後，門號遭停用而無法達
    成其聯絡蒐購帳戶之目的，況上開門號於開卡後尚陸續儲值
    13次，儲值金共計為5,500 元，足見持有者應係確定該門號
    不會遭原申請人辦理掛失手續，乃敢持續儲值使用，否則殆
    無平白無故持續密集儲值使用之理，佐以被告並未申報掛失
    門號0000000000號之易付卡行動電話，此有遠傳電信公司96
    年1 月5 日遠傳（業服）字第09610101037 號函在卷可稽（
    嘉義縣警察局民雄分局嘉民警偵字第0960090388號卷第52頁
    ），此與一般人在遺失行動電話門號SIM 卡之情況下，為免
    遭人盜打使用，應會立即申辦遺失手續之常理相違，是上開
    門號確應為被告申辦後立即提供予他人使用之事實，應堪認
    定。而一般人申辦行動電話門號使用並非難事，且個人所得
    申辦之門號數亦不限1 支，另申辦收費等標準並未因人而異
    ，如非供作不法使用，應無不以自己名義申辦、使用之必要
    ；況邇來詐欺取財之犯罪類型層出不窮，該等犯罪多係利用
    他人之電話門號以躲避警方追查，并迭經媒體廣為披載、報
    導，此應為常人本於一般認知能力所能知悉，被告既已成年
    ，自無由諉為不知，其竟於申辦門號後無故提供自己之門號
    供他人使用，並於事後辯稱遺失SIM 卡云云，足認其對於上
    開門號遭用於犯罪集團非法使用乙情應有所預見，且亦無違
    其本意，故被告確有幫助詐欺取財之未必故意至明。
  3.綜上，本案事證明確，被告犯行堪以認定，應依法論科。
  (二)按刑法上之幫助犯，係對於犯罪與正犯有共同之認識，而以
    幫助之意思，對於正犯資以助力，而未參與實施犯罪之行為
    者而言（最高法院75年度臺上字第1509號、88年度臺上字第
    1270號判決要旨參照）。如未參與實施犯罪構成要件之行為
    ，且係出於幫助之意思提供助力，即屬幫助犯，而非共同正
    犯。查被告將其所申辦之行動電話門號交付詐欺集團成員，
    使渠得藉此蒐購證人乙○○之銀行帳戶後，再詐欺被害人甲○○匯款入證人乙○○之上開帳戶，是被告所為係參與詐欺
    取財罪構成要件以外之行為，且在無證據證明被告係以正犯
    而非以幫助犯之犯意參與犯罪之情形下，應認其所為係幫助
    犯而非正犯行為。故核被告所為，係犯刑法第30條第1 項前
    段、第339 條第1 項之幫助詐欺取財罪。被告幫助他人犯詐
    欺取財罪，爰依刑法第30條第2 項之規定，按正犯之刑減輕
    之。本院爰審酌被告於95年7 月間亦有出售金融帳戶幫助詐
    欺之犯行而經法院判刑確定，有台灣台南地方法院96年度簡
    字第1323號裁判書1 份在卷可參，竟仍提供上開門號幫助他
    人蒐購帳戶以遂行財產犯罪，致使真正犯罪者難以被查獲，
    且犯後飾詞狡辯，毫無悔意，並其犯罪動機、手段、目的、
    被害人所受損害等一切情狀，量處如主文所示之刑，又本案
    被告犯罪時間在96年4 月24日以前，所犯之罪合於中華民國
    九十六年罪犯減刑條例第3 條第1 項第15款之減刑規定，應
    減其宣告刑二分之一，並斟酌被告為高職畢業、經濟狀況小
    康等情，併諭知易科罰金之折算標準為如主文所示。至門號
    0000000000號行動電話易付卡之SIM 卡，並未扣案，為免執
    行困難，爰不予宣告沒收。
據上論斷，應依刑事訴訟法第299 條第1 項前段，刑法第339 條
第1 項、第30條、第41條第1 項前段，中華民國九十六年罪犯減
刑條例第2 條第1 項第3 款、第7 條，刑法施行法第1 條之1 ，
判決如主文。
本案經檢察官丁○○到庭執行職務。
中    華    民    國    97    年    6     月    30    日
                  刑事第十三庭審判長法  官  黃惠玲
                                    法  官  黃苙荌
                                    法  官  郭宜芳
以上正本證明與原本無異。
如不服本判決應於收受本判決後10日內向本院提出上訴書狀，並
應敘述具體理由，如未敘述上訴理由者，應於上訴期間屆滿後20
日內補提理由書狀於本院（均須按他造當事人之人數附繕本）「
切勿逕送上級法院」。
                                    書記官  李崑良
中    華    民    國    97    年    6     月    30    日
附錄本案論罪科刑法條全文：
中華民國刑法第339條
（普通詐欺罪）
意圖為自己或第三人不法之所有，以詐術使人將本人或第三人之
物交付者，處5 年以下有期徒刑、拘役或科或併科1 千元以下罰
金。
以前項方法得財產上不法之利益或使第三人得之者，亦同。
前二項之未遂犯罰之。
中華民國刑法第30條
（幫助犯及其處罰）
幫助他人實行犯罪行為者，為幫助犯。雖他人不知幫助之情者，
亦同。
幫助犯之處罰，得按正犯之刑減輕之。


司法院資訊處製作；財團法人民間司法改革基金會備份。
